【裁判字號】    98,交上易,136
【裁判日期】    980522
【裁判案由】    過失傷害
【裁判全文】
臺灣高等法院刑事判決               98年度交上易字第136號
上  訴  人  臺灣臺北地方法院檢察署檢察官
被      告  乙○○
上列上訴人因過失傷害案件，不服臺灣臺北地方法院98年度交易
字第38號，中華民國98年4月17日第一審判決（起訴案號：臺灣
臺北地方法院檢察署97年度偵字第22534號），提起上訴，本院
判決如下：
    主  文
上訴駁回。
    理  由
一、依刑事訴訟法第350條、第361條、第362條、第367條規定，
    不服地方法院之第一審判決而上訴者，須提出上訴書狀，並
    應敘明具體理由，為上訴必備之程式；其所提出之書狀未敘
    述上訴理由，或僅曾以言詞陳述上訴理由者，均應於上訴期
    間屆滿後20日內補提理由書於第一審法院。第一審法院經形
    式審查，認逾期未補提上訴理由者，應定期間先命補正，逾
    期未補正者，為上訴不合法律上之程式，應以裁定駁回。倘
    已提出上訴理由，但所提非屬具體理由者，則由第二審法院
    以上訴不合法律上之程式，判決駁回。而所謂具體理由，必
    係依據卷內既有訴訟資料或提出新事證，指摘或表明第一審
    判決有何採證認事、用法或量刑等足以影響判決本旨之不當
    或違法，而構成應予撤銷之具體事由，始克當之（例如：依
    憑證據法則具體指出所採證據何以不具證據能力，或依憑卷
    證資料，明確指出所為證據證明力之判斷如何違背經驗、論
    理法則）；倘僅泛言原審判決認定事實錯誤、違背法令、量
    刑失之過重過輕微，而未依上揭意旨指出具體事由，或形式
    上雖已指出具體事由，然該事由縱使屬實，亦不足以認為原
    審判決有何不當或違法者（例如：對不具有調查必要性之證
    據，法院未依聲請調查亦未說明理由，或援用證據不當，但
    除去該證據仍應為同一事實之認定），皆難謂係具體理由，
    俾與第二審上訴制度旨在請求第二審法院撤銷、變更第一審
    不當或違法之判決，以實現個案救濟之立法目的相契合，並
    節制濫行上訴（最高法院97年度台上字第 892號決參照）。
    又觀諸刑事訴訟法第 361條修正之立法說明三，謂「原審法
    院對上訴書狀有無記載理由，應為形式上之審查，認有欠缺
    ，且未據上訴人自行補正者，應定期間先命補正，爰於第三
    項後段明定。至上訴理由是否具體，係第二審法院審查範圍
    ，不在命補正之列」，故修正後該規定所指應由第一審法院
    先命補正之「上訴書狀未敘述理由」，係指上訴書狀僅聲明
    對原審判決不服，就不服理由未為任何敘述，自形式上觀察
    ，可認係未提出上訴理由之情形而言，若上訴書狀對不服之
    理由已有所敘述，僅敘述不具體者，究有別於「未敘述理由
    」，自不生應依該規定命補正之問題。同此旨趣，刑事訴訟
    法第 367條增列為不合法情形之「上訴書狀未敘述理由」者
    ，亦應採相同解釋。又上訴書狀已敘述上訴理由，但所述不
    「具體」者，雖非「上訴書狀未敘述理由」一語涵攝之範圍
    ，然既不符合「上訴書狀應敘述『具體』理由」之規定，仍
    屬上訴「不合法律上之程式」，且依上開立法說明，此類不
    合法，不在得補正之列，法院自毋庸命補正；而由第二審法
    院逕認上訴不合法，以判決駁回（最高法院97年度台上字第
    892號、3599號、第3889號判決參照）。
二、本件檢察官循告訴人之請求提起上訴略以：被告乙○○自肇
    事後，由於經常出國，本案經臺灣臺北地方法院新店簡易庭
    法官於97年12月17日、98年1月12日及原審於98年2月17日、
    98年3月6日傳訊被告到庭，其本人均未應訊；反之，告訴人
    甲○○○經法院上開傳訊，均遵期到庭，是告訴人因本案訴
    訟程序，可謂勞精費神。又被告於97年5月2日與告訴人在新
    店慈濟分院所簽立之協議書，其中和解條件載明為新台幣（
    下同） 5萬元，然據告訴人之陳述，被告並未履行該協議書
    上所載支付5萬元之條件（98年1月12日調查筆錄），且亦陳
    報被告除在急診時曾探視一次，及為出國而請求告訴人暫不
    提出告訴，以免無法出國而再探視以外，迄至告訴人提出本
    案告訴，被告始予回應（98年5月4日刑事聲明上訴狀）。綜
    上各情，告訴人因本次車禍所受傷害尚未獲得實質賠償，卻
    已令伊身心疲憊，原審量刑未予斟酌上情，難謂允當。因認
    原審量刑過輕云云。
三、惟查，量刑輕重係屬事實審法院得依職權自由裁量之事項，
    苟已斟酌刑法第57條各款所列情狀而未逾越法定刑度，不得
    遽指為違法失當，此觀最高法院72年度臺上字第6696號判例
    意旨自明。本件原審判決既已詳細記載認定被告犯罪事實之
    證據及理由，並已審酌被告未曾受有期徒刑以上刑之宣告，
    有臺灣高等法院被告前案紀錄表 1紙在卷可證，其素行尚稱
    良好，業於原審審理時坦承有疏未注意兩車併行之間隔之過
    失，而告訴人對於本件車禍之發生，亦與有過失，再參酌被
    告之生活狀況、智識程度、告訴人所受之傷勢及被告尚未與
    告訴人達成賠償協議等一切情狀，量處拘役50日之刑，並諭
    知易科罰金之折算標準。均在適法範圍內行使科刑之裁量權
    ，核無量刑違法或不當之情形。檢察官上訴意旨所指，原判
    決於量刑時既已斟酌，檢察官倘仍不服，自應說明原判決關
    於此部分之論述有何違法或不當之處。而檢察官上訴理由僅
    循告訴人之請求泛稱告訴人因此受有身體、精神之傷害，指
    摘原審量刑過輕云云，顯係對原判決就刑之量定審酌之事項
    ，漫詞爭執，並未具體指出原判決之量刑有何輕重相差懸殊
    等裁量權濫用之情形，尚不足以影響原判決之本旨，應認其
    實質上未符合上訴具體理由之要件。至於刑事訴訟程序若能
    一併達成民事和解的效能，固有助於彌平破毀的人際紛爭，
    但若一次終局解決糾紛的努力失效，告訴人仍得循民事訴訟
    程序尋得救濟，並非必然應轉由刑責承擔。而參酌和解能力
    有無、達成和解與否等行為後的事實，固得作為量刑的考量
    事由；但若以之作為從重量刑的審酌因素，於本案則有失均
    衡。從而，告訴人請求檢察官上訴理由泛言「未獲實質賠償
    ，量刑過輕」等語，並未依卷內既有訴訟資料或提出新事證
    ，指摘或表明原審判決有何採證認事、用法或量刑等足以影
    響判決本旨之不當或違法，或足以影響原判決，構成應撤銷
    之具體事由（最高法院97年度台上字第4053號判決要旨參照
    ）。依上開判決意旨，本件上訴不合上訴之法定要件，應予
    駁回，並不經言詞辯論為之。
據上論斷，應依刑事訴訟法第367條前段、第372條，判決如主文
。
中    華    民    國    98    年     5    月   22   日
                  刑事第八庭    審判長法  官  鄭文肅
                                      法  官  蔡光治
                                      法  官  劉嶽承
以上正本證明與原本無異。
不得上訴。
                                      書記官  何仁崴
中    華    民    國    98    年    5     月   22   日


司法院資訊處製作；財團法人民間司法改革基金會備份。
